臺灣高雄地方法院刑事判決　　　　　　　96年度易字第2616號
公　訴　人　臺灣高雄地方法院檢察署檢察官
被　　　告　丙○○
上列被告因違反毒品危害防制條例案件，經檢察官提起公訴（96
年度毒偵字第2058號），本院受理後（96年度簡字第4173號），
認不得逕以簡易判決處刑，改依通常程序審理，判決如下：
    主  文
丙○○無罪。
    事  實
一、簡易判決處刑意旨略以：被告丙○○前因毒品危害防制條例
    案件經法院判處徒刑確定，現假釋中，明知甲基安非他命屬
    毒品危害防制條例第2 條第2 項第2 款之第二級毒品，不得
    非法持有，竟於民國96年2 月3 日，非法持有第二級毒品甲
    基安非他命1 小包（淨重3.598 公克），旋於同日零時15分
    許，在高雄市○○區○○道路美術館園區立體停車場2 樓處
    為警查獲。並於被告丙○○騎乘之車號ZCJ-863 號機車座墊
    下置物箱扣得上開毒品甲基安非他命，因認被告涉毒品危害
    防制條例第11條第2 項持有第二級毒品罪嫌云云。
二、證據能力之認定：
    按被告以外之人於審判外之言詞或書面陳述，除法律有規定
    者外，不得作為證據，刑事訴訟法第159 條第1 項定有明文
    。然被告以外之人於審判外之陳述，雖不符前4 條之規定，
    而經當事人於審判程序同意作為證據，法院審酌該言詞陳述
    或書面陳述作成時之情況，認為適當者，亦得為證據。當事
    人、代理人或辯護人於法院調查證據時，知有第159 條第1
    項不得為證據之情形，而未於言詞辯論終結前聲明異議者，
    視為有前項之同意，刑事訴訟法第159 條之5 亦定有明文。
    本件高雄市政府警察局鼓山分局扣押筆錄、扣押物品目錄表
    、高雄醫學大學附設中和紀念醫院檢驗報告、高雄監獄受刑
    人接見卡、乙○○92年6 月11日、92年10月7 日、94年2 月
    17 日 偵訊筆錄，雖均屬審判外之書面陳述，惟被告丙○○
    及檢察官於本院準備程序時均對前揭證據之證據能力表示無
    意見，亦未於言詞辯論終結前聲明異議，本院審酌上開書面
    陳述作成時之情況，核無違法取證或其他瑕疵，認為以之作
    為證據為適當，上開證據資料，自得作為證據。
三、按犯罪事實應依證據認定之，無證據不得認定犯罪事實；次
    按不能證明被告犯罪者，應諭知無罪之判決，刑事訴訟法第
    154 條第2 項、第301 條第1 項分別定有明文。又事實之認
    定，應憑證據，如未能發現相當證據，或證據不足以證明，
    自不能以推測或擬制之方法，為裁判基礎；且認定不利於被
    告之事實須依積極證據，苟積極證據不足為不利於被告事實
    之認定時，即應為有利於被告之認定；另認定犯罪事實所憑
    之證據，雖不以直接證據為限，間接證據亦包括在內，然而
    無論直接證據或間接證據，其為訴訟上之證明，須於通常一
    般之人均不致有所懷疑，而得確信其為真實之程度者，始得
    據為有罪之認定，倘其證明尚未達到此一程度，而有合理之
    懷疑存在而無從使事實審法院得有罪之確信時，即應由法院
    為諭知被告無罪之判決（最高法院40年台上字第86號、30年
    台上字第816 號、76年台上字第4986號分別著有判例參照）
    。復按，毒品危害防制條例第11條第2 項所稱之「持有」，
    除行為人客觀上對於該第二級毒品居於可得支配之狀態之外
    ，仍以行為人主觀上已認知其持有之物為第二級毒品，並且
    有支配之犯罪故意，始足當之。
四、公訴人起訴之依據及被告之辯解
    (一)公訴人認被告丙○○涉犯持有第二級毒品甲基安非他命之
    犯行，係以該毒品係自被告騎乘機車座墊下置物箱內扣得，
    且毒品經送驗結果，呈甲基安非他命陽性反應，有該甲基安
    非他命1 小包扣案及高雄醫學大學附設中和紀念醫院96年3
    月20日檢驗報告（報告編號0000-000）1 紙在卷可證，被告
    雖辯稱有於96年2 月2 日將該機車借予綽號「阿全」之男子
    騎用，該毒品係「阿全」放置云云，惟復無法提供綽號「阿
    全」男子之真實姓名、住處以供傳喚，被告所辯顯係卸責之
    詞，為其論據。
    (二)訊據被告丙○○否認有何持有第二級毒品犯行，辯稱為警
    查獲前即96年2 月2 日晚上9 時許，友人「阿全」在高雄市
    ○○路與九如四路角落遊樂場曾向其借用其所有車號ZCJ-86
    3 號機車，故96年2 月3 日為警查獲時機車置物箱內之毒品
    甲基安非他命應係「阿全」所有，其並不知悉置物箱內有毒
    品甲基安非他命等語置辯。
四、本院對證據之判斷
    (一)經查，被告於96年2 月3 日凌晨零時15分許，為警在高雄
    市○○區○○道路美術館園區立體停車場2 樓攔查，並自被
    告機車置物箱內扣得第二級毒品甲基安非他命1 小包，經被
    告供承不諱，核與證人即查獲警員陳廷全、梁鵬權、黃俊二
    證述相符（見本院96年易字第2616號卷第51至57頁），並有
    高雄市政府警察局鼓山分局扣押筆錄、扣押物品目錄表及高
    雄醫學大學附設中和紀念醫院96年3 月20日檢驗報告（報告
    編號0000-000號）各1 份在卷可考。
    (二)而本院依被告提供「阿全」之年籍資料提訊證人乙○○，
    依證人乙○○之證述謂，其於95年年中在鼓山區內惟一帶打
    電動認識被告，96年2 月初，其在九如四路與吳鳳路口電玩
    店打電動，出來就看到被告，因其正好要去右昌找朋友施用
    毒品，便向被告借黑色摩托車使用。後因恐警方臨檢，故將
    以透明最小夾鏈袋包裝之剩餘毒品放置在被告機車置物箱內
    之衣服口袋中，其還車予被告時就忘了取回，原本想說過兩
    天再跟被告借車，伺機將毒品取回等語（見本院96易字第26
    16號卷第24頁背面至第26頁），所述就借用機車顏色、藏放
    於機車置物箱內毒品之包裝，均與查獲照片所示被告所有機
    車、與毒品包裝態樣相符，有照片3 紙在卷可憑（見警卷第
    20頁、本院96年易字第2616號卷第61至62頁），而證人證稱
    係將毒品藏放於置物箱內衣物口袋裡，核與被告供稱，謂其
    當日有拿機車置物箱內之夾克出來穿，毒品可能是其將外套
    拿起時掉出等語（見本院卷第59頁），且依查獲照片所示，
    該包甲基安非他命係置於車箱內明顯處各情相符，堪認前揭
    證人所述應屬信而有徵，被告騎乘機車置物箱內之毒品甲基
    安非他命1 包，應確為證人乙○○所有而藏放。
    (三)公訴人雖以證人乙○○證述與被告認識時間、有無互留電
    話、有無在其他地方見過面、是否認識或見過雙方家人及朋
    友各節，與被告供述均有出入，而對證人乙○○證言之真實
    性提出質疑，惟由於被告與乙○○僅係把玩電動遊戲結交之
    朋友，雙方交情非深，互動亦不頻繁，此由被告於本院審理
    中供稱，看到「阿全」都是在電玩店，也曾在九如四路與翠
    華路遇過「阿全」，與「阿全」接觸時間最長就是打招呼、
    請菸，約幾分鐘而已（見本院96年易字第2616號卷第22頁背
    面）等語，即可窺知，故被告與證人乙○○2 人對交往期間
    長短認知不同及若干交往細節記憶不清，以致被告供述與證
    人證述有所不一，亦非無可能。至公訴人雖另以證人乙○○
    於92年間所犯竊盜案件、94年間所犯違反毒品危害防制條例
    案件警詢調查筆錄受詢問人別（綽）號欄均未記載其綽號「
    阿全」，而證人乙○○之姓名中亦無「全」字，質疑證人乙
    ○○應係被告臨訟為脫免罪責而找來的證人，惟查，被告係
    在檢察官起訴後96年7 月20日始向本院提供證人乙○○之年
    籍資料以供提訊，而證人乙○○自96年5 月24日入高雄監獄
    迄96年10月5 日，均未見被告有至高雄監獄與證人乙○○會
    客之紀錄，有臺灣高雄監獄96年10月5 日高監戒字第09
    61000068號函及附件臺灣高雄監獄受刑人接見卡1 份在卷可
    考（見本院卷第45至46頁），故已查無被告與證人乙○○可
    疑之會面串證紀錄，再參以被告96年7 月20日所提出之答辯
    狀亦僅記載證人乙○○「目前可能是在高雄大寮監獄或高雄
    第二監獄執行」（見本院96年度簡字第4173號卷第14頁背面
    ），顯示被告對於證人乙○○係在何處服刑，主觀認知亦不
    甚明確，均難認定證人乙○○於本院所為之證詞，係與被告
    先行擬定套招。而證人乙○○雖於92、94年間另涉犯竊盜及
    違反毒品危害防制條例案件中，均未供稱其有綽號名為「阿
    全」，有乙○○92年6 月11日、92年10月7 日、94年2 月17
    日偵訊筆錄在卷可佐（見本院96年易字第2616號卷第32 至
    34頁），然此或因被告於所涉前揭竊盜等案件之案情單純，
    被告之綽號為何與該案之實體內容無關，員警未主動詢問並
    予以記載所致，且個人綽號之命名，亦非必擷取自姓名中之
    文字或讀音，是尚難以證人乙○○於其自身所涉刑事案件警
    詢筆錄均未記載其綽號「阿全」且其姓名中亦無「全」字等
    情，逕認證人乙○○前揭證詞係為迴護被告所言，並不實在
    。
    (四)末參以本件員警在高雄市○○區○○道路美術館園區立體
    停車場內攔停被告，僅係因被告騎乘機車未戴安全帽，並非
    查見被告有何持有毒品或其他犯罪之跡象、事證，而被告於
    為員警攔查而主動打開所騎乘機車座墊下置物箱，打開之際
    亦未出現有猶豫或推拖之神情，均業經證人即查獲員警陳廷
    全、梁鵬權、黃俊二於本院審理中證述明確（見本院96年易
    字第2616號卷第51至57頁），佐以依現場查獲照片所示，該
    包毒品甲基安非他命係放置於機車置物箱內明顯處，未有任
    何遮蓋物，衡情倘該包毒品確為被告放置，甚或非被告放置
    但被告主觀上知悉其所騎乘機車置物箱內有擺放該包毒品，
    被告當無神色自若並主動打開機車置物箱自陷其罪之理，是
    被告辯稱該毒品係乙○○放置，其並不知情等語，應可採信
    。
    (五)綜合上述，被告騎乘機車置物箱內客觀上雖有置放第二級
    毒品甲基安非他命，惟被告主觀上並不知悉，亦無支配之犯
    罪故意，此外，復查無其他積極證據足認被告有何公訴人所
    指之持有第二級毒品甲基安非他命，被告被訴持有第二級毒
    品罪自屬不能證明，揆諸首揭法律條文及判例說明，自應諭
    知被告無罪之判決。
    (六)至乙○○持有第二級毒品部分犯行，應由檢察官另行處理
    ，併予敘明。
據上論斷，應依刑事訴訟法第452 條、第301 條第1 項，判決如
主文。
本案經檢察官甲○○到庭執行職務。
中　　華　　民　　國　　96　　年　　10　　月　　31　　日
                  刑事第六庭    審判長法　官    曾逸誠
                                      法  官    林柏壽
                                      法  官    王  琁
以上正本證明與原本無異。
（檢察官）如不服本判決，應於判決送達後10日內，向本院提出
上訴狀。
中　　華　　民　　國　　96　　年　　10　　月　　31　　日
                                      書記官    黃國忠
